【裁判字號】    99,易,100
【裁判日期】    990611
【裁判案由】    竊盜
【裁判全文】
臺灣新竹地方法院刑事判決               99年度易字第100號
公  訴  人  臺灣新竹地方法院檢察署檢察官
被      告  丙○○
上列被告因竊盜案件，經檢察官提起公訴（99年度偵緝字第286
、287號），本院依簡式審判程序判決如下：
    主  文
丙○○犯竊盜罪，累犯，處有期徒刑伍月，如易科罰金，以新臺
幣壹仟元折算壹日；又犯竊盜罪，累犯，處有期徒刑陸月，如易
科罰金，以新臺幣壹仟元折算壹日。應執行有期徒刑拾月，如易
科罰金，以新臺幣壹仟元折算壹日。
    事  實
一、丙○○曾有多次竊盜犯行，最後1 次於民國96年間因犯竊盜
    罪共5 罪，經本院判處應執行有期徒刑2 年，嗣經減刑為有
    期徒刑1 年，於97年10月28日縮刑期滿執行完畢。嗣丙○○
    於98年間，復因竊盜案件，經本院於98年10月28日判處有期
    徒刑5 月，現正執行中，猶不知悔改，於入監前，基於意圖
    為自己不法之所有之竊盜犯意，分別為下列2 次竊盜行為：
  (一)於98年11月13日凌晨2 時許，因暫時居住於友人陳奎志承租
    之新竹市○○路407 號3 樓租處，竟趁機竊取同租住於該地
    之丁○○所有之皮包1 個（內有現金新台幣8,000 元、身分
    證及提款卡等財物），得手後將上開現金花用殆盡，其餘物
    品則丟棄於新竹市○○○路旁（未尋獲）。嗣因丁○○發現
    其皮包失竊後報警，經警循線通知丙○○到案詢問後，始查
    悉上情。
  (二)於98年11月27日凌晨2 時許，在臺南縣新營市○○路2 之1
    號鐵路警察局新營派出所門前路旁（原起訴書誤載為新營市
    火車站附近，業經公訴人當庭更正），趁乙○○所管領、智
    盛軌道有限公司（負責人甲○○）所有之車號9F—5337號自
    小貨車停放於上址，鑰匙未拔下之際，啟動電門駕駛該部自
    小貨車而竊取之，得手後供己作為代步之用。嗣經乙○○報
    案後，於99年1 月8 日下午1 時30分許，在國道5 號北向15
    .1公里（臺北縣坪林鄉）處為警發現後攔截查獲。
二、案經新竹市警察局第一分局、內政部警政署國道公路警察局
    第九警察隊報告臺灣新竹地方法院檢察署檢察官偵查起訴。
    理  由
一、本件被告所犯竊盜罪，非死刑、無期徒刑、最輕本刑為3 年
    以上有期徒刑之罪，被告於本院準備程序進行中，就被訴事
    實為有罪之陳述，經本院認合於刑事訴訟法第273 條之1之
    規定，裁定進行簡式審判程序，合先敘明。
二、上開事實迭據被告丙○○於警詢、偵查及本院行準備程序暨
    審理時坦承不諱，復經被害人丁○○於警詢、偵查陳述甚詳
    （參99年度偵字第1967號偵卷第7-10頁、第21-22 頁）暨被
    害人甲○○於警詢中陳述在卷（參99年度偵字第1817號偵卷
    第5-7 頁），並有國道公路警察局第九警察隊扣押物品目錄
    表及搜索扣押筆錄各1 份與蒐證照片5 張（參99年度偵字第
    2538號偵卷第13、15-18 及19-21 頁）、內政部警政署警政
    e 網受理報案e 化平台系統1 份（參99年度偵字第2538號偵
    卷第22頁）、車號9F—5337號自小貨車之車籍查詢- 基本資
    料詳細畫面1 份（參99年度偵字第2538號偵卷第23頁）、贓
    物認領保管單1 份（參99年度偵字第1817號偵卷第9 頁）、
    新竹市警察局第一分局北門派出所受理各類案件紀錄表與發
    生竊盜案件紀錄表暨受理刑事案件報案三聯單各1 份（參99
    年度偵字第1967號偵卷第11- 13頁）附卷可稽，足認被告自
    白與事實相符，本件事證明確，被告犯行堪以認定，自應依
    法論科。
三、核被告所為，均係犯刑法第320 條第1 項之竊盜罪。被告所
    犯上開2 次竊盜罪，犯意各別，犯罪時地不同，侵害對象亦
    不同，應分論併罰。又被告曾於96年間因犯竊盜罪共5 罪，
    經本院判處應執行有期徒刑2 年，嗣經減刑為有期徒刑1 年
    ，於97年10月28日縮刑期滿執行完畢，其於前案執行完畢後
    5 年以內故意再犯本件有期徒刑以上之罪，均為累犯，依刑
    法第47條第1 項之規定加重其刑。爰審酌被告正值青年，不
    循正途謀財，竟思不勞而獲，心存僥倖，利用寄住友人住處
    之便竊取友人室友之財物暨趁他人停車疏未注意將鑰匙拔除
    而竊取汽車代步，足認其毫不尊重他人財產權，其行竊之手
    段、竊得財物之價值、所生危害、犯後坦承犯行態度尚稱良
    好等一切情狀，分別量處如主文所示之刑，並定其應執行刑
    ，以示懲儆。
四、復按98年12月30日修正公布前之刑法第41條第2 項固規定：
    「前項規定於數罪併罰，其應執行之刑未逾6 月者，亦適用
    之」，將數罪併罰定應執行之刑逾6 個月者，排除適用同條
    第1 項得易科罰金之規定，惟依司法院98年6 月19日作成之
    釋字第662 號解釋：「中華民國94年2 月2 日修正公布之現
    行刑法第41條第2 項，關於數罪併罰，數宣告刑均得易科罰
    金，而定應執行刑之刑逾6 個月者，排除適用同條第1 項得
    易科罰金之規定部分，與憲法第23條規定有違，並與本院釋
    字第366 號解釋意旨不符，應自該解釋公布之日起失其效力
    」，故對於數罪併罰，數宣告刑均得易科罰金，而定應執行
    之刑超過6 個月之案件，依司法院釋字第366 號、第662 號
    解釋意旨，仍得易科罰金。而上開刑法第41條第2 項規定，
    亦於98年12月15日經立法院修正，並移至同條第8 項之規定
    為：「第1 項至第4 項及第7 項之規定，於數罪併罰之數罪
    均得易科罰金或易服社會勞動，其應執行之刑逾6 個月者，
    亦適用之。」嗣於同年12月30日經總統華總一義字第098003
    25491 號令公布，且自公布日施行。是本件被告行為後法律
    已修正，被告所犯上開各罪，其最重本刑均為5 年以下有期
    徒刑以下之刑之罪，並經受或經減刑後受有期徒刑6 個月以
    下之宣告，其宣告刑既均得易科罰金，雖定應執行之刑已逾
    6 個月，然因修正前刑法第41條第2 項規定業經大法官會議
    以上開解釋宣告失效，故本件定應執行刑爰直接適用修正後
    之現行刑法第41條第1 項前段、第8 項之規定，諭知易科罰
    金之折算標準。
五、起訴書雖以被告具有犯罪習慣，應令入勞動場所強制工作云
    云。惟按保安處分係針對受處分人將來之危險性所為之處置
    ，以達教化、治療之目的，為刑罰之補充制度。我國現行刑
    法採刑罰與保安處分雙軌制，係在維持行為責任之刑罰原則
    下，為協助行為人再社會化之功能，以及改善行為人潛在之
    危險性格，期能達成根治犯罪原因、預防犯罪之特別目的。
    是保安處分中之強制工作，旨在對嚴重職業性犯罪及欠缺正
    確工作觀念或無正常工作因而習慣犯罪者，強制其從事勞動
    ，學習一技之長及正確之謀生觀念，使其日後重返社會，能
    適應社會生活。刑法第90條第1 項規定：「有犯罪之習慣或
    以犯罪為常業或因遊蕩或懶惰成習而犯罪者，得於刑之執行
    完畢或赦免後，令入勞動場所，強制工作」，即係本於保安
    處分應受比例原則之規範，使保安處分之宣告，與行為人所
    為行為之嚴重性、行為人所表現之危險性及對於行為人未來
    行為之期待性相當之意旨而制定，而由法院視行為人之危險
    性格，決定應否令入勞動處所強制工作，以達預防之目的。
    所謂「有犯罪之習慣」係指對於犯罪以為日常之惰性行為，
    乃一種犯罪之習性，至所犯之罪名為何，是否同一，則非所
    問，最高法院94年度台上字第6611號著有判決可資參照。查
    本案被告固有多次竊盜前科犯行，惟尚無證據足認被告已有
    竊盜之習慣，況被告經查獲後即坦認犯罪，已有悔意，且本
    件均係因地趁機臨時起意，期能於接受目前正在執行之徒刑
    暨本件有期徒刑之矯正且在獄中習得一技之長後，改過自新
    ，故不諭知強制工作，附此敘明。
據上論斷，應依刑事訴訟法第273 條之1 第1 項、第299 條第1
項前段，刑法第320 條第1 項、第47條第1 項、修正後第41第1
項、第8 項、第51條第5 款，刑法施行法第1 條之1 第1 項、第
2 項前段，司法院釋字第366 號、第662 號解釋，判決如主文。
本案經檢察官陳瑞仁到庭執行職務。
中    華    民    國    99    年    6     月    11    日
                  刑事第二庭    法  官  賴淑敏
以上正本證明與原本無異。
如不服本判決應於收受判決後10日內向本院提出上訴書狀，並應
敘述具體理由。其未敘述上訴理由者，應於上訴期間屆滿後20日
內向本院補提理由書(均須按他造當事人之人數附繕本)「切勿逕
送上級法院」。
中    華    民    國    99    年    6     月    14    日
                                書記官  劉亭筠
附錄本案論罪科刑法條：
中華民國刑法第320條
意圖為自己或第三人不法之所有，而竊取他人之動產者，為竊盜
罪，處5 年以下有期徒刑、拘役或5 百元以下罰金。
意圖為自己或第三人不法之利益，而竊佔他人之不動產者，依前
項之規定處斷。
前二項之未遂犯罰之。

司法院資訊處製作；財團法人民間司法改革基金會備份。
